【裁判字號】    95,訴,668
【裁判日期】    950526
【裁判案由】    返還消費借貸款
【裁判全文】
臺灣板橋地方法院民事判決               95年度訴字第668號
原      告  上海商業儲蓄銀行股份有限公司
法定代理人  乙○○
訴訟代理人  丙○○
            甲○○
被      告  丁○○
                        四弄五.
上列當事人間請求給付借款事件，經本院於民國95年5 月25日言
詞辯論終結，判決如下：
    主  文
被告應給付原告新台幣捌拾陸萬壹仟伍佰柒拾肆元，及自民國九
十三年十月一日起至清償日止，按週年利率百分之七．七七計算
之利息。訴訟費用由被告負擔。
    事實及理由
一、按訴狀送達後，原告不得將原訴變更或追加他訴，但減縮應
    受判決事項之聲明者，不在此限，民事訴訟法第255 條第1
    項第3 款定有明文。查原告提起本件訴訟，據其於95年2 月
    6 日之支付命令狀所載，係請求被告給付新台幣（下同）86
    萬1,574 元，及自民國93年10月1 日起至清償日止按週年利
    率7.77% 計算之利息，暨自93年11月2 日起至清償日止，逾
    期在6 個月以內者按上開利率10% ，逾期超過6 個月者按上
    開利率20%計算之違約金；嗣於本院95年5月25日審理時當庭
    減縮聲明，請求被告給付86萬1,574 元，及自93年10月1 日
    起至清償日止按週年利率7.77% 計算之利息，核與前揭規定
    相符，應予准許，合先敘明。
二、原告起訴主張：(一)緣訴外人蘇榮春於87年3 月23日邀同被告
    丁○○為連帶保證人與原告簽立授信往來約定書，向原告借
    貸，依前揭約定書第5 條之約定，原告並執有訴外人蘇榮春
    與被告丁○○共同簽發，發票日為87年4 月1 日，到期日為
    93年10月1 日，面額為108 萬元之本票一紙，其上並載有利
    息自發票日按週年利率7.77% 計算，及逾期在6 個月以內部
    分，按前開利率10% ，逾期超過6 個月部分，按上開利率20
    % 計算之違約金之約定，暨此票免除作成拒絕證書之記載。
    (二)詎訴外人蘇榮春竟自93年10月1 日起即未依約繳納借款本
    息，雖迭經催討，迄今仍有86萬1,574 元，及約定之利息與
    違約金尚未清償。被告既為共同發票人，自應與訴外人蘇榮
    春負連帶償還責任。(三)為此，依據票據法第124 條、第96
    條、97條之規定，請求被告給付如主文所示之票款、利息與
    違約金。
三、被告則抗辯：(一)被告係於94年1 月3 日收到原告之催告函，
    始知訴外人蘇榮春已死亡，被告於94年3 月28日收到強制命
    令後，已和原告多次商談，請原告先行就訴外人蘇榮春之借
    款擔保品拍賣，如拍賣款不足被告再處理，而原告不就擔保
    房屋法拍，就先要求被告清償本息與違約金，被告於95年2
    月20日收到支付命令，才知原告在這1 年中並未處理訴外人
    蘇榮春之房屋，現在卻要求被告先行支付，實不合理。(二)被
    告曾與原告商談利息調低事宜，但原告以被告雖為連帶保證
    人也無法要求利息調低，加以拒絕。(三)被告於87年4 月1 日
    向原告連帶保證訴外人蘇榮春，而後訴外人蘇榮春因私人債
    務，再將其借款之擔保品轉給現在的屋主，被告在訴外人蘇
    榮春死亡後經查證，才知已轉讓給第3 者，被告並無相對義
    務，也無擔保品所有權，卻要負擔全部債務，顯然不合理。
    (四)爰請求駁回原告之訴。
四、經查原告主張訴外人蘇榮春於87年3 月23日邀同被告丁○○
    為連帶保證人與原告簽立授信往來約定書，向原告借貸，訴
    外人蘇榮春並於87年4 月1 日與被告丁○○共同簽發，到期
    日為93年10月1 日，面額為108 萬元之本票一紙，其上並載
    有利息自發票日按週年利率7.77% 計算，向原告借款108 萬
    元，及訴外人蘇榮春自93年10月1 日起即未依約繳納借款本
    息，迄今仍有86萬1,574 元，及約定之利息與違約金尚未清
    償之事實，已據提出授信往來約定書、本票各1 件為證，復
    為被告所不爭執，自堪信為真實。
五、按在票據上簽名者，依票上所載文義負責，二人以上共同簽
    名時，應連帶負責，票據法第5 條訂有明文。查被告既與訴
    外人蘇榮春共同於87年4 月1 日共同簽發，面額金額為108
    萬元，到期日為93年10月1 日，共記載利息自票據日起按週
    年利率7.77% 之本票1 紙，且被告與訴外人蘇榮春自93年10
    月1 日起即未依約繳納本息，目前尚積欠86萬1,574 元及約
    定利尚未清償，則原告自得依據共同發票之法律關係，請求
    被告給付86萬1,574 元，及自93年10月1 日起至清償日止按
    週年利率7.77%計算之利息。
六、次按保證債務之連帶，係指保證人與主債務人負同一債務，
    對於債權人各負全部給付之責任者而言，觀之民法第272 條
    第1 項規定連帶債務之文義甚明，故連帶保證縱無民法第74
    6 條所揭之情形，自不得主張同法第745 條檢索抗辯權，最
    高法院88年台上字第1815號判決著有明文。被告雖抗辯：原
    告應就訴外人蘇榮春之財產先為強制執行，如仍有不足始得
    向被告追償云云，惟查被告係擔任訴外人蘇榮春之連帶保證
    人，與訴外人蘇榮春負同一債務，揆諸前揭最高法院判決要
    旨，並從民法第745 條先訴抗辯權之適用。況本件原告係依
    據共同發票之法律關係，請求被告給付票款與利息，並非依
    據保證之法律關係向被告請求，且票據之原因關係為連帶保
    證，而非民法上之保證關係，被告自不得以民法保證關係之
    先訴抗辯權對抗原告票據請求權之行使。核被告此部分之抗
    辯，於法無據，不足採信。
七、從而，原告依據票據之法律關係，請求被告給付86萬1,574
    元，及自93年10月1 日起至清償日止，按週年利率7.77% 計
    算之利息，為有理由，應予准許。
八、結論：本件原告之訴為有理由，依民事訴訟法第78條，判決
    如主文。
中    華    民    國    95    年    5     月    26    日
                  民事第三庭    法  官  何君豪
以上正本係照原本作成
如對本判決上訴，須於判決送達後20日內向本院提出上訴狀
中    華    民    國    95    年    5     月    26    日
                                書記官  蕭興南


司法院資訊處製作；財團法人民間司法改革基金會備份。
